臺灣臺北地方法院民事判決　　　　　　 94年度勞訴字第101號
原　　　告　己○○
訴訟代理人　簡維能律師
複　代理人　陳美華律師
　　　　　　楊政雄律師
被　　　告　達利溫泉會館股份有限公司
法定代理人　乙○○
被　　　告　癸○○
共　　　同
訴訟代理人　賴青鵬律師
複　代理人　庚○○
上列當事人間請求給付工資等事件，本院於民國94年12月5日言
詞辯論終結，判決如下：
    主  文
被告達利溫泉會館股份有限公司應給付原告新台幣壹萬貳仟元及
自民國九十四年五月二十七日起至清償日止，按年息百分之五計
算之利息。
原告其餘之訴駁回。
訴訟費用由被告達利溫泉會館股份有限公司負擔百分之二‧四，
餘由原告負擔。
本判決第一項得假執行。但被告達利溫泉會館股份有限公司以新
台幣壹萬貳仟元供擔保後，得免為假執行。
原告其餘假執行之聲請駁回。
    事實及理由
一、按訴狀送達後，原告不得將原訴變更或追加他訴。但減縮應
    受判決事項之聲明者，不在此限，民事訴訟法第255條第1項
    第3款定有明文。本件原告起訴時聲明係請求本院判決：
    (1)被告公司應給付原告新台幣（下同）279,000元，及自起
    訴狀送達被告翌日起至清償之日止，按年息5%計算之利息。
    (2)被告應連帶給付原告15萬元，及自起訴狀送達被告翌日起
    至清償之日止，按年息5%計算之利息。(3)被告應共同於中國
    時報全國版頭版刊登18公分乘以12公分，內容如附件一所示
    之道歉啟示1日。(4)願供擔保請准宣告假執行。嗣於民國（
    下同）94年11月28日減縮第3項聲明為「被告應共同於中國
    時報全國版（含Ａ、Ｂ分版）Ａ１版面刊登7公分乘以5 公
    分，內容如附件一所示之道歉啟示1日。」，核與首揭規定
    相符，應予准許，合先敘明。
二、原告主張：伊自90年10月11日起任職於合夥型態之「泰雅達
    利社」，嗣泰雅達利社為規避資遺費，竟於91年11月30日解
    散，並由被告達利溫泉會館股份有限公司（下稱被告公司）
    於同年12月1日重新僱用，伊於任職泰雅達利社或被告公司
    期間兢兢業業，詎被告公司竟於93年8月13日以其「撥弄是
    非，製造團體不合」、「不假外出」、「慫恿公司同事對公
    司不忠」等不實事由，由總經理癸○○署名公告（下稱系爭
    公告），片面終止兩造間僱傭關係，被告終止僱傭關係之行
    為，因違反勞動基準法（下稱勞基法）第12條之規定，自屬
    無效。伊於翌日即要求回復工作並提供勞務，惟遭被告公司
    拒絕，顯見被告公司已有受領遲延之事；又被告癸○○未經
    查證，即以前揭不實事項作為解僱理由，對伊之名譽造成莫
    大損害，且其為被告公司之經理人，被告公司自應就其執行
    職務之行為負連帶賠償之責。為此，爰依勞動基準法第23條
    第1項、民法第486條、第487條前段、第184條第1項前段、
    第195條第1項、第28條之規定，提起本訴，請求被告公司給
    付伊自93年8月1日起至94年4月30日止之薪資共279,000元，
    並與被告癸○○連帶賠償非財產上損害15萬元及登報道歉以
    回復名譽。並聲明：(1)被告公司應給付原告279,000元，及
    自起訴狀送達被告翌日（即94年5月27日）起至清償之日止
    ，按年息5%計算之利息。(2)被告應連帶給付原告15萬元，及
    自起訴狀送達被告翌日（即94年5月27日）起至清償之日止
    ，按年息5%計算之利息。(3)被告應共同於中國時報全國版（
    含Ａ、Ｂ分版）Ａ１版面刊登7公分乘以5公分，內容如附件
    一所示之道歉啟示1日。(4)願供擔保請准宣告假執行。
三、被告則以：其櫃檯副主任辛○○目睹原告在任職被告公司期
    間，多次於執勤時間擅離職守，不假外出，貽誤公務致被告
    公司蒙受損失，並造成被告公司分配職務之困擾，經其主管
    房務部門副主任戊○○上報經理丙○○及副總經理甲○○後
    ，依被告公司製發每位員工之員工手冊「出勤規章」第2條
    第3項、「獎懲辦法」第2條第1項第1款規定，予以記大過1
    次之處分。又原告常於公司同事間撥弄是非，製造團體不合
    且煽惑同事離職，影響同事工作情緒，並影響被告公司對工
    作人員之管理，經同事丁○○上報與戊○○、丙○○、甲○○後，依員工手冊「獎懲辦法」第2條第1項第7款規定，予
    以記大過1次之處分。因原告已累積2大過，依獎懲辦法第2
    條第5項第3款（被證1，見本院卷第24頁）規定，被告自得
    終止兩造間僱傭契約。查被告於93年8月13日終止兩造間僱
    傭契約後，原告即於同年10月28 日任職於烏來名湯溫泉會
    館，並於93年度領取92,165元工資，原告離職後既於他處領
    有薪資，即無薪資損失及損害可言。是原告之訴為無理由等
    語，資為抗辯。並聲明：原告之訴及假執行之聲請均駁回。
    (2)如受不利判決，願供擔保請准宣告假執行。
四、本件原告主張其自91年12月1日受雇於被告公司，嗣於93年8
    月13日遭被告公司公告終止兩造間僱傭關係乙節，業據原告
    提出前開公告為證，並為被告所不爭執，應可信實。惟原告
    主張被告公司係非法終止僱傭契約，並係侵權行為，訴請被
    告公司給付薪資及與被告癸○○連帶給付非財產上損害賠償
    暨登報刊登道歉啟示等情，則為被告否認，並以前揭情詞置
    辯。是本件原告之請求有無理由，爭點即在於：被告終止兩
    造間之僱傭契約是合法？有無侵權行為？茲分述如下：
(一)依被告公司製發每位員工之員工手冊獎懲辦法第2條第1項第
    1款規定，值勤無故未到或值勤中擅離職守，或未善盡職守
    ，致公司蒙受損失貽誤公務者，得予記大過；同辦法第2條
    第1項第7款則規定撥弄是非，製造團體不合和傳播不實之謠
    言影響工作情緒者，煽惑同事離職，得予記大過之處分（見
    本院卷第23頁暨其背面），此有前開員工手冊在卷可稽。
  １原告雖否認被告公司有前開員工手冊云云，惟被告公司製發
    員工工作手冊，每個員工都有一份等情，業經證人即被告公
    司之櫃台主任辛○○、經理丙○○、副總經理甲○○、房務
    員丁○○等人到庭證述屬實（見本院卷第48頁背面、第49頁
    背面、第51頁至第52頁），原告空言否認，並無可取。
  ２原告復主張被告未提出原告簽收員工手冊之證據云云，惟原
    告並無法對前開員工手冊諉為不知，已如前述。遑論現代勞
    務關係中，因企業之規模漸趨龐大受僱人數超過一定比例者
    ，僱主為提高人事行政管理之效率，節省成本有效從事市場
    競爭，就工作場所、內容、方式等應注意事項，及受僱人之
    差勤、退休、撫恤及資遣等各種工作條件，通常訂有共通適
    用之規範，俾受僱人一體遵循，此規範即工作規則。勞工與
    雇主間之勞動條件依工作規則之內容而定，有拘束勞工與雇
    主雙方之效力，而不論勞工是否知悉工作規則之存在及其內
    容，或是否予以同意，除該工作規則違反法律強制規定或團
    體協商外，當然成為僱傭契約內容之一部（最高法院88年度
    台上字第1696號判決參照）。是原告此部分之主張，仍無可
    取。
(二)被告公司辯稱原告有不假外出之情事，並經其聲請訊問之證
    辛○○、丙○○、甲○○到場證述綦詳。
  １證人辛○○證稱：「我擔任夜間櫃台，上班時間晚上十點到
    早上八點，我的櫃台是會館唯一的出入口，我必須掌握所有
    人的進出，無論是客人或是員工，原告是房務員，早上十一
    點上班到隔日的十一點，上一天休一天，整天的工作時間都
    不得離開。原告有事請假，要經過我以上的層級允許，原告
    進出我一定看得到，我不一定知道他請假，但是我會往上陳
    報，原告有發現不假外出的情事，他的次數，我夏令約七、
    八月時，原告的次數比較多，我看到應該是有三、四次，我
    有往上陳報給丙○○經理。」等語（見本院卷第48頁背面至
    第49頁），核與證人丙○○證述：「（問：房務主任跟你報
    告，原告不假外出的時間點為何？）在九十三年六、七月，
    陸陸續續都有報告，因為事隔很久，大約有三、四次。劉先
    生（按即辛○○）都是口頭報告。」及證人甲○○證述：「
    有的，擅離職守及鼓動員工。我們是層層負責，我是經由丙○○報告而得知的，得知後，我依據員工手冊上面的規定作
    獎懲，．．」等語（見本院卷第51頁至第52頁），互核相符
    ，信屬可取。
  ２原告雖聲請訊問證人即斯時擔任被告公司夜間櫃台之壬○○
    （原名劉仲明），欲證明原告在六、七月間並無不假外出之
    情形，並藉以反駁證人辛○○之前述證詞。經查，證人壬○○雖到場證稱：「．．他（按辛○○）是負責日間，不是夜
    間，夜間有我跟另一位同仁陳建豪負責，晚上由我與陳建豪
    同時一起負責，．．．．晚上的十點到早上八點。辛○○他
    是主任，主要是督勤，．．．」，並證稱在其於同年七月間
    離職之前，原告並無不假外出之情形等語（見本院卷第73頁
    背面）。惟查證人辛○○之工作尚包含巡邏，而證人壬○○
    亦證稱：夜間當班時未就員工進出作紀錄，只用無線電控管
    房務員，只會作查詢等語，益見證人壬○○之證詞充其量僅
    能證明其在職時，未見原告不假外出，但不能證明證人辛○○即未曾見原告不假外出。是證人壬○○之證詞尚不足據為
  　原告未為違反前開工作規則即不假外出之證明。
  ３又原告另提出之現場圖示及照片，亦均僅能證明現場之地理
  　位置，而不足作為原告未違反工作規則不假外出之證明。徵
    之證人辛○○、丙○○及甲○○雖係原告之分層上級主管，
    惟與原告並無素怨，應無勾串構陷原告之理，否則，何以原
    告在受記大過之處分後，亦未曾向被告公司提出任何異議？
    堪認被告公司對原告施予不假外出而記大過之處分，確經查
    實有據。
  ４原告復主張被告公司並未提出蒙受損失之證據，故其不符合
    記大過之規定云云。惟查，依前揭員工手冊獎懲辦法第2條
    第1項第1款之規定文義可知，只要員工有值勤無故未到或值
    勤中擅離職守，即得予記大過處分，如員工係未善盡職守者
    ，始需符合致公司蒙受損失貽誤公務之條件，方得予記大過
    處分。是原告主張被告公司並未舉證證明所受之損害云云，
    並無可取。是被告公司以原告有不假外出之情事，依前揭員
    工手冊獎懲辦法第2條第1項第1款規定施予記大過一次之處
    分，洵屬有據。
(三)被告公司抗辯原告有撥弄是非、製造團體不合、影響工作情
    緒之情事始遭被告公司記大過處分，亦經證人即房務組之丁○○到庭證稱：「她有跟我講過說，我住在八里，住這麼遠
    ，幹嘛要來這裡上班，並表示不要指望公司會有給我什麼要
    的福利。我最近有一位堂妹在裡面上班，原告講的話有影響
    他的情緒，他離職原因，是她告訴我說裡面有同事這樣子講
    ，我有跟我主管講，原告不是只講一次，而是常常講『回去
    你家附近作比較好』，影響我堂妹的工作情緒，其實我也是
    ，只是我繼續照做。」、「（問：原告在跟你說這些話時，
    有無其他同事在場聽聞？）有別人聽到的情形，也有只有我
    一個人在場的時候，因為原告他是常常講。」、「我堂妹做
    到今年的七月份。他之前有說，怎麼會有同事常常這樣子講
    。」等語（見本院卷第50頁），核與證人戊○○、丙○○到
    場證述之情節（見本院卷第第50頁背面至第51頁）相吻合。
    足見被告公司辯稱原告有撥弄是非、影響同仁工作情緒等語
    ，信屬可取，則被告公司依員工手冊獎懲辦法第2條第1項第
    7款規定施予記大過一次之處分，亦屬有據。
(四)綜上所述，原告既有違反員工手冊之情事，則被告先後依員
    工手冊獎懲辦法第2條第1項第1款、第7款之規定，施予記大
    過一次之處分，復依獎懲辦法第2條第5項第3款「全年度功
    過相抵後，累計至2大過者，應予解僱（前功不得抵後過）
    」之規定，於93年8月12日公告終止兩造間之僱傭契約，核
    與員工手冊規定相符，即屬有據。原告又主張雇主雖得依工
    作規則懲處員工，惟雇主不經預告終止勞動契約者，仍應受
    勞基法第12條第1項第4款之限制，不得僅以懲處為終止契約
    之依據。惟查，原告既因一再違反被告公司員工手冊之規定
    ，並非偶一為之，始遭被告公司先後記大過處分，並依記滿
    2大過得予解雇之規定公告終止兩造間之僱傭關係，已詳如
    前述，且受僱人於在勤時間為雇主提供勞務、不撥弄雇主與
    員工間之是非，本為受僱人不待僱主要求基本上即應盡之忠
    實義務，然原告在勤時間多次不假外出，並常常向同事撥弄
    是非，堪認原告違反工作規則情節重大。是原告主張被告公
    司係非法終止兩造間之僱傭契約云云，並無可取。
五、承前所述，被告公司於93年8月12日公告終止兩造間之僱傭
    契約，洵屬有據，並無不法，且被告公司從業人員有受懲處
    之情事，經被告公司核定後，得將懲處事由公告，亦為員工
    手冊中獎懲辦法第2條第4項所明定，被告癸○○既其身為被
    告公司總經理之身分而發布前開公告，實難謂被告有何侵害
    原告名譽權之行為可言。且按侵權行為損害賠償之債，須加
    害人有故意或過失之不法行為為其前提始能成立，惟原告並
    未證明系爭公告所載內容有何不實、或被告有何故意過失侵
    害原告之名譽權並致原告受有何等之損害，是原告主張被告
    癸○○未經查證張貼前揭公告，係侵害其名譽之不法行為，
    並據以請求被告公司及癸○○連帶賠償其非財產上損害云云
    ，即屬無據。
六、本件被告公司終止兩造間之僱傭契約既屬合法，則兩造間之
    契約關係自93年8月13日公告開除原告之日起，即歸消滅，
    從而，原告請求被告公司給付自是日起至94年4月30日止之
    薪資共計279,000元暨其法定遲延利息，並請求被告公司與
    被告癸○○連帶賠償損害暨登報道歉云云，均屬無據，不應
    准許。惟查原告於93年8月1日起至同年月12日業已對被告公
    司提供勞務服務，然被告並未給付該部分之工資報酬，此為
    被告公司所不爭執，復有原告提出之上海商業儲蓄銀行之存
    摺內頁（見本院新店簡易庭卷第10頁至11頁）可考，則原告
    請求被告公司給付自93年8月1日起至同年月12日止之薪資計
    12,000元（計算式：31,000元×12/31＝12,000元），為有
    理由，自應准許。
七、至兩造其餘之攻擊或防禦方法，及未經援用之證據，經本院
    斟酌後，認為均不足以影響本判決之結果，自無一一詳予論
    駁之必要，附此敘明。
八、本件原告勝訴部分之金額未逾50萬元，應依職權宣告假執行
    ，被告亦陳明願供擔保請准免為假執行之宣告，經核無不合
    ，爰酌定相當擔保金額准許之。至原告敗訴部分，其假執行
    之聲請，即失所附麗，應併予駁回。
九、結論：原告之訴為一部有理由、一部無理由，依民事訴訟法
    第79條、第389條第1項第5款，判決如主文。
中　　華　　民　　國　　94　　年　　12　　月　　22　　日
                      勞工法庭    法　官　林振芳
以上正本係照原本作成
如對本判決上訴，須於判決送達後20日內向本院提出上訴狀
中　　華　　民　　國　　94　　年　　12　　月　　22　　日
                    　  　　　　　書記官　李淑芬
